【裁判字號】    95,訴,1391
【裁判日期】    951130
【裁判案由】    毒品危害防制條例
【裁判全文】
臺灣臺北地方法院刑事判決              95年度訴字第1391號
    公  訴  人  臺灣臺北地方法院檢察署檢察官
    被      告  甲○○
上列被告因違反毒品危害防制條例案件，經檢察官提起公訴（95
年度毒偵字第1992號），被告於準備程序期日就被訴事實為有罪
之陳述，經本院告知簡式審判程序意旨，並聽取公訴人及被告意
見後，經本院合議庭裁定由受命法官獨任進行簡式審判程序，判
決如下：
    主  文
甲○○施用第一級毒品，累犯，處有期徒刑壹年貳月。扣案第一
級毒品海洛因壹包（淨重零點零貳公克）沒收銷毀之；盛裝前開
海洛因之空包裝袋壹只（空包裝袋重零點貳肆公克）沒收。
    事實及理由
一、本件係經被告於準備程序期日為有罪之陳述，而經本院合議
    庭裁定由受命法官獨任以簡式審判程序加以審理，則依據刑
    事訴訟法第二百七十三條之二、同法第一百五十九條第二項
    之規定，不適用傳聞法則有關限制證據能力之相關規定；並
    依同法第三百十條之二準用同法第四百五十四條之規定，製
    作略式判決書，依法僅需記載犯罪事實、證據名稱及應適用
    之法條，並得以簡略方式為之，如認定之犯罪事實、證據及
    應適用之法條，與檢察官聲請簡易判決處刑書或起訴書之記
    載相同者，得引用之，合先敘明。
二、犯罪事實：被告甲○○前於民國（下同）八十七年間，因違
    反毒品危害防治條例案件，經令入勒戒處所強制戒治期滿，
    而經臺灣板橋地方法院以八十八年度簡字第一九八號判決免
    刑確定。又於九十年間，因違反毒品危害防治條例案件，經
    令入勒戒處所強制戒治，而於九十一年八月二日因強制戒治
    期滿執行完畢，並經臺灣士林地方法院以九十年度訴字第一
    八○號判決判處應執行刑有期徒刑一年二月確定，甫於九十
    三年二月二十九日因縮刑期滿執行完畢。復於九十四年間因
    施用第一、二級毒品案件，經臺灣士林地方法院於九十五年
    六月九日判處有期徒刑一年。詎猶不知悔改，竟於強制戒治
    執行完畢釋放後五年內，復基於施用第一級毒品海洛因之犯
    意，自九十五年七月二十九日晚間九時起，至同年月三十一
    日晚間二十一時二十五分許為警採尿時往前回溯二十六小時
    內之某時止（不含經警於同日八時許查獲後至採尿前之時間
    ），反覆成習在臺北市○○○路路邊及其他不詳處所，以將
    海洛因加入煙草捲成海洛因煙點燃後吸食之方式，施用第一
    級毒品海洛因共約三次。嗣於九十五年七月三十一日晚間八
    時許，在臺北市中山區○○○路三八三巷二二號前為警攔檢
    查獲，並扣得第一級毒品海洛因一包（淨重零點零二公克；
    原扣押物品目錄表記載毛重零點三公克、淨重零點一公克）
    。
三、本件證據除引用檢察官起訴書（如附件）記載相同之部分，
    並增載如下：
    （一）、被告甲○○於本院審理時之自白（見本院卷九十五
            年十一月十六日審判筆錄）。
    （二）、法務部調查局九十五年九月八日調科壹字第○九五
            二三○一二○三○號鑑定書一紙。
    （三）、臺北市政府警察局中山分局尿液採樣書（尿液編號
            ：○一五四○一）一紙。
    （四）、贓證物品清單二紙。
四、按海洛因係毒品危害防制條例第二條第二項第一款所規定之
    第一級毒品，不得非法持有、使用。核被告甲○○所為，係
    違反毒品危害防制條例第十條第一項之施用第一級毒品罪。
    其持有第一級毒品海洛因之低度行為，已為其施用第一級毒
    品海洛因之高度行為所吸收，而不另論罪。而按集合犯，係
    指犯罪行為態樣，本質上原具有反覆、延續實行之特徵，立
    法時既予特別歸類，定為犯罪構成要件之行為要素，則行為
    人基於概括之犯意，在密切接近之一定時、地持續實行之複
    次行為，倘依社會通念，於客觀上認為符合一個反覆、延續
    性之行為觀念者，於刑法評價上，即應僅成立一罪。學理上
    所稱「集合犯」之職業性、營業性或收集性等具有重複特質
    之犯罪均屬之，例如經營、從事業務、收集、販賣、製造、
    散布等行為概念者是（最高法院九十五年度臺上字第一○七
    九號判決意旨參照）；另按接續犯之定義，應指該項犯罪，
    係由行為人以單一行為接續進行，縱令在犯罪完畢以前，其
    各個舉動已與該罪之構成要件相符，但在行為人主觀上，各
    個舉動不過為其犯罪行為之一部分，且該數舉動於同時同地
    或密切接近之時地實施，侵害同一之法益，各行為之獨立性
    極為薄弱，依一般社會健全觀念，在時間差距上，難以強行
    分開，在刑法評價上，亦以視為數個舉動之接續進行，合為
    包括之一行為予以評價，較為合理，始論為包括一罪之接續
    犯（最高法院九十五年度臺上字第一三三一號、九十五年度
    臺上字第三一九○號判決意旨可資參照）。而毒品危害防制
    條例既依成癮性、濫用性及對社會危害性而將毒品分為四級
    ，且僅規定處罰施用第一、二級毒品，足見毒品危害防制條
    例所處罰施用第一、二級毒品，其構成要件之行為要素係具
    有濫用之反覆、延續實行，且依社會通念於客觀上認為符合
    一個反覆、延續性之行為觀念，於刑法評價上，即應僅成立
    「集合犯」之包括一罪。且被告於前揭時、地，反覆成習施
    用第一級毒品海洛因次數約三次，揆諸前揭說明，應論以集
    合犯之包括一罪。公訴人認被告係數舉動接續施用第一級毒
    品海洛因之犯行，容有誤會。又被告前受有前述有期徒刑之
    執行完畢後，五年以內故意再犯本件有期徒刑以上之罪，為
    累犯，依刑法第四十七條第一項之規定加重其刑。爰審酌被
    告已有施用毒品之前科，此有臺灣高等法院被告前案紀錄表
    一份可按，且其因施用毒品犯行，迭經觀察、勒戒及強制戒
    治之治療程序，竟仍不思悔改，徹底袪除施用毒品之惡習，
    猶再次施用，可知其顯深陷毒癮難以自拔，其意志力甚為薄
    弱，未能善體國家設置觀察、勒戒機構，協助毒品施用者戒
    除毒癮之美意，惟念及其施用毒品之犯行，在本質上乃屬戕
    害自己身心健康之行為，被告尚未有嚴重破壞社會秩序或侵
    害他人權益之情形，又能坦承犯行，犯罪後之態度尚佳等一
    切情狀，量處如主文所示之刑。
五、扣案之第一級毒品海洛因（淨重零點零二公克，起訴書誤載
    為零點一公克），為違禁物，應依毒品危害防制條例第十八
    條第一項前段沒收銷毀之。而包裝前開海洛因使用之空包裝
    袋一只（空袋重合計零點二四公克），係用於包裹毒品，防
    止毒品漏逸、潮濕，以便於被告持有進而施用毒品，為被告
    所有，供其施用毒品犯罪所用之物，並非毒品危害防制條例
    第二條所稱之第一級毒品，雖因係包裝上開第一級毒品海洛
    而與之密切接觸，然既經鑑定機關就之與毒品分別鑑析其重
    量，有前開鑑定通知書一紙可憑，即足證空包裝袋與毒品，
    並無不可析離之關係，不能視為毒品之一部分，爰依刑法第
    三十八條第一項第二款之規定宣告沒收。
六、爰依刑事訴訟法第二百九十九條第一項前段、第二百七十三
    條之一第一項、第三百十條之二、第四百五十四條第一項、
    第二項，毒品危害防制條例第十條第一項、第十八條第一項
    前段，刑法第十一條、第四十七條第一項、第三十八條第一
    項第二款，判決如主文。
七、如不服本件判決，得自收受送達之日起十日內，向本院提起
    上訴。
本案經檢察官董怡臻到庭執行職務。
中    華    民    國    95    年    11    月    30    日
                      刑事第十六庭 法  官  徐千惠
上正本證明與原本無異。
                                   書記官  蕭承信
中    華    民    國    95    年    12    月    1     日
附錄本案論罪科刑法條全文
毒品危害防制條例第十條第一項：
施用第一級毒品者，處六月以上五年以下有期徒刑。
附件：（95年度毒偵字第1992號起訴書）


司法院資訊處製作；財團法人民間司法改革基金會備份。
